臺灣嘉義地方法院民事判決
110年度訴字第148號
原      告  張喬舜  

            張凱堯  



上  二  人
訴訟代理人  蔡翔安律師
被      告  張世英  

            張淑喜  



上  二  人
訴訟代理人  張仟芳  
被      告  黃  圓  
上列當事人間請求分割共有物事件，經本院於民國111年5月4 日
言詞辯論終結，判決如下：
    主  文
兩造共有坐落嘉義市○○段000○000○000地號土地，應合併分割如
附圖所示，其中編號Ａ部分面積900平方公尺，分歸被告張淑喜按
10,000分之4444、張世英按10,000分之4994、被告黃圓按10,000
分之562之比例保持共有取得；編號Ｂ部分面積300平方公尺，分
歸原告張喬舜按3分之1、原告張凱堯按3分之2比例保持共有取得
。
訴訟費用按附表所示比例負擔。
    事實及理由
一、原告起訴主張：
（一）嘉義市○○段000○000○000地號土地（下稱系爭土地），為
      兩造所共有，應有部分如附表所示。系爭土地並無不能分
      割之情形，兩造亦無不分割之約定，惟兩造無法以協議定
      分割方法，是原告請求鈞院判決分割。
（二）系爭土地共有人間無法取得分割共識之主因為513地號土
      地上之建物（門牌：嘉義市○○街000巷00號，下稱系爭建
      物）之保留問題，因系爭土地呈不規則狀，僅有東側515
      地號土地3平方公尺之面積可供通行，且系爭建物坐落位
      於513地號土地中間，若欲同時保留各共有人均受分配，
      且所分配取得之土地有可供通行之聯外道路，則無論各共
      有人受分配位置為何，勢必皆須劃設繼續保持狀態共有之
      通行道路。
（三）訴之聲明：
　 1、系爭土地應予合併分割如附圖所示。
   2、訴訟費用由兩造按應有部分比例負擔。
二、被告則以：
（一）被告張淑喜、張世英：同意分割，同意原告所提之分割方
      案。不願意變價分割，願與被告黃圓保持共有。
（二）被告黃圓：同意分割，同意原告所提之分割方案。不願意
      變價分割，願與被告張淑喜、張世英保持共有。
三、本院判斷：
（一）系爭土地為兩造所共有，其應有部分如附表所示，有土地
      登記謄本附卷可稽（本院卷第49-51、317-323頁）。按共
      有人得隨、時請求分割共有物，但因物之使用目的不能分
      割或契約訂有不分割之期限者，不在此限（823條第1項）
      ；共有人相同之數不動產，除法令另有規定外，共有人得
      請求合併分割；共有人部分相同之相鄰數不動產，各該不
      動產均具應有部分之共有人，經各不動產應有部分過半數
      共有人之同意，得適用前項規定，請求合併分割。但法院
      認合併分割為不適當者，仍分別分割之（民法第824條第5
      、6項）；土地因合併申請複丈者，應以同一地段、地界
      相連、使用性質相同之土地為限。前項土地之所有權人不
      同或設定有抵押權、典權、耕作權等他項權利者，應依下
      列規定檢附相關文件：㈠、所有權人不同時，應檢附全體
      所有權人之協議書（地籍測量實施規則第1項、第2項第1
      款）。查，系爭3筆土地，其係同一地段、地界相連，土
      地共有人大部分均相同，此有地籍圖、土地謄本可證（本
      院卷第49-51、317-323、17頁）。雖系爭土1地共有人不
      盡相同，然當事人均同意合併分割（本院卷第417頁），
      又兩造既無不可分割之約定，且其使用目的，要非不能分
      割，茲因兩造就分割方法又無法達成協議，是原告訴請合
      併裁判分割，於法自無不合，應予准許。
（二）復按分割之方法不能協議決定者，法院得因任何共有人之
       請求，命以原物分配於各共有人，但各共有人均受原物
      之分配顯有困難者，得將原物分配於部分共有人（民法第
      824條第2項第1款）。又裁判分割共有物，屬形成判決，
      法院定共有物之分割時，應顧及公平、當事人之聲明、應
      有部分之比例與實際是否相當、共有物之客觀情狀、性質
      、價格與經濟價值、共有利益、各共有人之主觀因素與使
      用現狀、利害關係等因素為綜合判斷。是關於系爭土地之
      分割方法，本院審酌如下：
   1、原告原起訴請求分割系爭513地號，但513地號臨路寬約2.
      5公尺，單筆分割後分割後每筆土地將無適當之對外聯絡
      道路。是又原告請求追加503、515地號為合併分割，應屬
      適當。而附圖之分割方案，3筆土地合併分割後，各筆土
      地均有對外之聯絡道路，又513地號上之建物，為被告張
      淑喜所有，此經本院勘驗屬實（本院卷第77頁），該建物
      坐落之土地位置，已分配予被告張淑喜共有。其次，各共
      有人亦均同意以附圖之分割方案為分割（本院卷第417頁
      ）。爰依附圖之分割方案，判決如主文第1項所示。
（三）本件係請求分割系爭土地，然分割方法係法院考量全體共
      有人之利益後，依職權所為之決定，原告既為共有人之一
      ，亦同受其利，若全由敗訴當事人負擔訴訟費用顯失公平
      ，爰依民事訴訟法第80條之1規定，酌定原告亦負擔部分
      之訴訟費用，併此敘明。
四、訴訟費用裁判之依據：民事訴訟法第80條之1、第85條第1項
    但書。
中　　華　　民　　國　　111 　年　　5 　　月　　18　　日
                  民事第三庭法　官　馮保郎   
以上正本係照原本作成。
如不服本判決，應於送達後20日內，向本院提出上訴狀（須按對
造人數提出繕本）及表明上訴理由，並依上訴利益繳交第二審裁
判費。如委任律師提起上訴者，應一併繳納上訴審裁判費。
中　　華　　民　　國　　111 　年　　5 　　月　　18　　日
                            書記官　蔡沛圻
附表：
編號 共有人姓名 513地號 應有部分比例 503、515地號應有部分比例 訴訟費用比例   1 張喬舜 1/12 1/12 百分之8   2 張凱堯 2/12 2/12 百分之16   3 張淑喜 1/3 1/3 百分之33   4 張世英 5/12 1/3 百分之38   5 黃圓 無 1/12 百分之5